【裁判字號】    97,交聲,1971
【裁判日期】    971016
【裁判案由】    交管條例聲異
【裁判全文】
臺灣板橋地方法院交通事件裁定        97年度交聲字第1971號
原處分機關  交通部公路總局臺北區監理所板橋監理站
異  議  人  甲○○
即受處分人
上列受處分人因違反道路交通管理處罰條例案件，對於交通部公
路總局臺北區監理所板橋監理站於中華民國97年7 月2 日以板監
裁字裁41－CG0000000 號違反道路交通管理事件裁決書所為之裁
決處分不服，聲明異議，本院裁定如下：
    主  文
異議駁回。
    理  由
一、原處分意旨略以：異議人即受處分人甲○○所有之車牌號碼
    HV9-820 號重型機車，於民國97年2 月5 日6 時23分許，在
    臺北縣永和市○○路與中興街口（往永和），因「機器腳踏
    車，不在規定車道行駛」違規，經臺北縣政府警察局執勤員
    警拍照採證後，依道路交通管理處罰條例第45條第13款規定
    ，以北縣警交字第CG0000000 號舉發違反道路交通管理事件
    通知單，嗣經原處分機關依道路交通管理處罰條例（下稱同
    條例）第45條第13款裁處罰鍰新臺幣（下同）600 元，並依
    同條例第63條第1 項第1 款規定（原裁決書漏引同條例第63
    條第1 項第1 款，應予補充）記違規點數1 點之處分。
二、異議意旨略以：異議人所有之機車雖有於前揭時、地，行駛
    於劃設有「禁行機車」標線之車道之事實，惟係因該路口於
    當時並未劃設有機車兩段式左轉待轉區標線，對於機車騎士
    之交通安全有欠周到，嗣遲至本件舉發後之97年5 月下旬始
    劃設機車兩段式左轉待轉區標線，為此聲明異議，請求撤銷
    原處分云云。
三、按機器腳踏車，不在規定車道行駛之情形者，處600 元以上
    1,800 元以下罰鍰，並記違規點數1 點，道路交通管理處罰
    條例第45條第13款、第63條第1 項第1 款分別定有明文。次
    按機器腳踏車行駛之車道，應依標誌或標線之規定行駛，道
    路交通安全規則第99條第1 項前段定有明文。
四、經查，異議人甲○○所有之車牌號碼HV9-820 號重型機車，
    於97年2 月5 日6 時23分許，在臺北縣永和市○○路與中興
    街口（往永和），因行駛禁行機車道，為警拍照採證後逕行
    舉發之事實，為異議人所不否認，並有採證照片2 幀、臺北
    縣政府警察局北縣警交字第CG0000000 號舉發違反道路交通
    管理事件通知單在卷可稽，足認異議人於上述時、地確有行
    駛於劃設有「禁行機車」之禁行機車道上，而有不在規定車
    道行駛之違規情事無訛。雖異議人執前開情詞置辯，然道路
    交通標誌、標線、號誌之設置，係主管機關基於整體交通考
    量所為之縝密規劃，目的係為維護社會大眾使用道路之秩序
    ，並以確保人車通行之安全，在非緊急避難情況下，尚不能
    以任何原因恣意枉顧交通標誌、標線、號誌，否則交通秩序
    必然無法維繫，人車生命安全將無以確保，且任何用路人駕
    車行駛在道路上時，理應遵守交通標誌等之設置，茍認為設
    置不當，應先依循行政程序提出救濟，或向道路主管機關陳
    述其意見，而非任由民眾逐一審查交通標線是否設置得當，
    而逕行決定不予遵守之理（參考臺灣高等法院95年度交抗字
    第133 、638 號交通事件裁定意旨）。是異議人辯稱本件該
    路口於當時並未劃設有機車兩段式左轉待轉區標線，對於機
    車騎士之交通安全有欠周到，始不在規定車道行駛云云，縱
    然屬實，亦無從解免其責。
五、綜上所述，異議人騎乘機車，確有「爭道行駛，不在規定車
    道行駛」之違規，原處分機關援引同條例第45條第13款、第
    63條第1 項第1 款規定，裁處異議人罰鍰600 元，並記違規
    點數1 點，於法要無不合，本件異議為無理由，應予駁回。
六、據上論斷，應依道路交通案件處理辦法第19條，裁定如主文
    。
中    華    民    國    97    年    10    月    16    日
                  交通法庭  法  官  曾正耀
上列正本證明與原本無異。
如不服本裁定，應於裁定送達後5日內向本院提出抗告狀。
                            書記官  田世杰
中    華    民    國    97    年    10    月    16    日


司法院資訊處製作；財團法人民間司法改革基金會備份。
